【裁判字號】    98,台上,221
【裁判日期】    980219
【裁判案由】    確認僱傭關係存在等
【裁判全文】
最高法院民事裁定              九十八年度台上字第二二一號
上  訴  人  華經資訊企業股份有限公司
法定代理人  乙○○
訴訟代理人  陳怡成律師
被 上訴 人  甲○○
上列當事人間請求確認僱傭關係存在等事件，上訴人對於中華民
國九十七年九月十七日台灣高等法院台中分院第二審判決（九十
七年度勞上字第七號），提起上訴，本院裁定如下：
    主  文
上訴駁回。
第三審訴訟費用由上訴人負擔。
    理  由
按上訴第三審法院，非以原判決違背法令為理由，不得為之。又
提起上訴，上訴狀內應記載上訴理由，表明原判決所違背之法令
及其具體內容、依訴訟資料合於該違背法令之具體事實，其依民
事訴訟法第四百六十九條之一規定提起上訴者，並應具體敘述為
從事法之續造、確保裁判之一致性或其他所涉及之法律見解具有
原則上重要性之理由，同法第四百六十七條、第四百七十條第二
項分別定有明文。而依同法第四百六十八條規定，判決不適用法
規或適用不當者，為違背法令；依同法第四百六十九條規定，判
決有該條所列各款情形之一者，為當然違背法令。是當事人提起
上訴，如合併以同法第四百六十九條及第四百六十九條之一規定
之情形為上訴理由時，其上訴狀或理由書應表明該判決所違背之
法令條項，或有關判例、解釋字號，或成文法以外之習慣或法理
等及其具體內容，暨係依何訴訟資料合於該違背法令之具體事實
，並具體敘述為從事法之續造、確保裁判之一致性或其他所涉及
之法律見解具有原則上重要性之理由。如未依上述方法表明，或
其所表明者與上開法條規定不合時，即難認為已合法表明上訴理
由，其上訴自非合法。本件上訴人對於原判決提起上訴，雖以該
判決有違經驗、論理、證據法則及不備理由等違背法令為由，惟
核其上訴理由狀暨上訴理由續(一)狀所載內容，仍屬就原審取捨證
據、認定事實暨解釋契約之職權行使及其他與判決結果不生影響
之理由，指摘原判決不當，並就原審本於職權之行使所論斷：按
勞動基準法第十二條第一項第四款規定，勞工有違反勞動契約或
工作規則，情節重大者，雇主得不經預告終止契約。所謂「情節
重大」，須勞工違反工作規則之具體事項，客觀上已難期待雇主
採用解僱以外之懲處手段而繼續其僱傭關係，且雇主所為之懲戒
性解僱與勞工之違規行為在程度上須屬相當，方符合該法所定「
情節重大」之要件。本件依上訴人抗辯被上訴人有台灣台中地方
法院九十六年度訴字第一二七○號偽造文書刑案而違反其工作規
則行為，然上訴人自承被上訴人犯行造成公司損失為新台幣（下
同）九萬五千元貨款，該刑案亦認「被上訴人犯罪之目的，僅在
於獲取業績，且所取得之貨品均有給付貨款，並無誆騙以詐取財
物之意思，對被害人等人之危害尚非重大」，此在客觀上仍可期
待雇主採用解僱以外之懲處手段，而繼續其僱傭關係，乃上訴人
竟採用解僱之嚴厲懲處手段，終止兩造僱傭關係，在程度上顯不
相當，其以被上訴人違反工作規則第三十一條第十一款及勞動基
準法第十二條第一項第四款規定，終止兩造勞動契約，於法有違
，被上訴人自無補服勞務之義務。則被上訴人據以請求上訴人自
民國九十四年一月十九日起按月給付薪資七萬一千八百零五元至
僱傭關係終止日止，為有理由等情，指摘其為不當，並就原審已
論斷說明或與判決基礎無涉者，泛言謂為違法，而非表明該判決
所違背之法令及其具體內容，暨依訴訟資料合於該違背法令之具
體事實，並具體敘述為從事法之續造、確保裁判之一致性或其他
所涉及之法律見解具有原則上重要性之理由，難認其已合法表明
上訴理由。依首揭說明，應認其上訴為不合法。
據上論結，本件上訴為不合法。依民事訴訟法第四百八十一條、
第四百四十四條第一項前段、第九十五條、第七十八條，裁定如
主文。
中    華    民    國  九十八  年    二    月   十九   日
                      最高法院民事第六庭
                          審判長法官  朱  建  男
                                法官  顏  南  全
                                法官  林  大  洋
                                法官  沈  方  維
                                法官  陳  淑  敏
      本件正本證明與原本無異
                                      書  記  官
中    華    民    國  九十八  年    三    月    四    日
                                                      K


司法院資訊處製作；財團法人民間司法改革基金會備份。
